【裁判字號】    97,審消債更,1851
【裁判日期】    971125
【裁判案由】    聲請更生程序
【裁判全文】
臺灣高雄地方法院民事裁定        97年度審消債更字第1851號
聲  請  人  甲○○
上列當事人因消費者債務清理事件聲請更生，本院裁定如下：
    主  文
聲請駁回。
聲請費用由聲請人負擔。
    理  由
一、按債務人對於金融機構因消費借貸、自用住宅借款、信用卡
    或現金卡契約而負債務，在聲請更生或清算前，應提出債權
    人清冊，以書面向最大債權金融機構請求協商債務清償方案
    並表明共同協商之意旨，消費者債務清理條例（下稱本條例
    ）第151 條第1 項定有明文。又聲請更生或清算不合程式或
    不備其他要件者，法院應以裁定駁回之，但其情形可以補正
    者，法院應定期間先命補正，復為本條例第8 條所明定。
二、查本件聲請人向本院聲請更生，雖主張：其有不能清償債務
    情事，對於金融機構因消費借貸、自用住宅借款、信用卡或
    現金卡契約而負債務，曾於民國97年5 月9 日以書面向最大
    債權金融機構中國信託商業銀行股份有限公司請求協商，經
    上開金融機構於97年6 月11日以申請文件不符規定退件致協
    商不成立，且其無擔保或無優先權之債務總額並未逾新臺幣
    1,200 萬元，復未經法院裁定開始清算程序或宣告破產，爰
    請求准予更生等語。
三、惟查：消費者債務清理條例按本條例第151 條第1 項所定之
    前置協商程序，係以債務人受法院裁定開始更生或清算程序
    為債務清理之最後手段，而債務人對於金融機構因消費借貸
    、自用住宅借款、信用卡或現金卡契約而負債務，其法律關
    係較單純明確，金融機構並訂有債務協商機制，如能協商成
    立，債務人或不需依消費者債務清理條例聲請更生或清算，
    可疏減法院負擔，有效分配司法資源之目的而設。又金融機
    構債權人為明瞭債務人之財產、收入、業務及信用狀況以進
    行協商，金融機構債權人於所定債務協商機制要求債務人應
    提供前置協商狀況申請書、身份證正反面影本、前置協商申
    請人財產及收支狀況說明書正本、債權人清冊、國稅局核發
    之近2 年度綜合所得資料清冊及最近1 個月之財產資料清單
    、勞工保險被保險人投保資料、近3 個月薪資證明文件等資
    料，誠屬必要。是倘債務人未提供上開資料，致前置協商申
    請遭退件尚難為以符合前揭消費者債務清理條例第151 條第
    1 項所定協商前置程序，自不得逕行聲請更生。
四、經查：聲請人雖曾於97年5 月9 日以書面向最大債權金融機
    構中國信託商業銀行股份有限公司（下稱中國信託銀行）請
    求協商，惟並未依金融機構債務協商機制規定檢附所有資料
    申請，經中國信託銀行以申請文件不符規定寄發退件通知予
    聲請人，有退件通知函在卷可稽，是聲請人聲請更生，顯無
    請求協商誠意，而未盡協力義務，致銀行無法進行前置協商
    程序。經本院於97年8 月13日裁定命聲請人於裁定送達後14
    日內補正已依金融機構前置協商機制檢附前揭財產及收入狀
    況等資料向最大債權金融機構申請協商及協商結果證明文件
    ，聲請人於97年8 月18日收受上開裁定，惟仍僅提出當初於
    97年5 月9 日向中國信託銀行申請協商之存證信函乙紙到院
    ，迄今均未依裁定內容補正，有送達證書在卷可稽，而經本
    院依職權向中國信託銀行函詢，由該銀行函覆結果顯示，聲
    請人除前述97年5 月9 日之申請外，並未再另向中國信託銀
    行提起協商之申請，有97年11月4 日民事陳報狀在卷足憑。
    是本件聲請人聲請清算不合程式，且經本院以裁定定期命補
    正而未補正，依上說明，自應駁回其清算之聲請，爰裁定如
    主文。
中    華    民    國    97    年    11    月    25    日
              民事第三庭    法      官  楊國祥
上為正本係照原本作成。
如不服本裁定，應於裁定送達後10日內，以書狀向本院提出抗告
，並繳納抗告費新臺幣1千元。
中    華    民    國    97    年    11    月    25    日
                            書  記  官  陳建琪


司法院資訊處製作；財團法人民間司法改革基金會備份。
